【裁判字號】    98,審重訴,922
【裁判日期】    981202
【裁判案由】    給付違約金
【裁判全文】
臺灣臺北地方法院民事裁定           98年度審重訴字第922號
原      告  乙○○
被      告  甲○○○
上列當事人間請求給付違約金事件本院裁定如下：
    主  文
本件移送臺灣士林地方法院。
    理  由
一、按訴訟之全部或一部，法院認為無管轄權者，依原告聲請或
    依職權以裁定移送其管轄法院，民事訴訟法第28條第1 項定
    有明文。次按當事人就關於一定法律關係而生之訴訟，得以
    合意定第一審管轄法院，惟於民事訴訟法定有專屬管轄之訴
    訟，不適用之，民事訴訟法第24條第1 項、第26條分別定有
    明文。故除專屬管轄外，因雙方當事人之合意，使本無管轄
    權之法院因而有管轄權，本有管轄權之法院即喪失管轄權，
    合意管轄一經約定，原告即應向合意管轄之法院起訴，不得
    向他法院起訴。從而，當事人以合意定第一審管轄法院者，
    如具備上開法定要件，當事人及法院均應受其拘束，關於合
    意管轄之規定，除專屬管轄外，得排斥其他審判籍而優先適
    用。末按管轄權之有無，應依原告主張之事實，按諸法律關
    於管轄之規定而為認定，與其請求之是否成立無涉（最高法
    院65年臺抗字第162號判例意旨參照）。
二、本件原告起訴主張：兩造於民國97年5月15日簽訂不動產買
    賣契約（下稱系爭契約），由原告以新臺幣（下同）105,00
    0,000元買受被告所有坐落臺北市○○段○○段第249、295、
    29 8- 1、300及301地號土地及坐落其上門牌號碼臺北市○
    ○路80巷28號之建物（下稱系爭不動產）。系爭契約第15條
    約定「如因本約或與本約有關事項涉訟時，雙方合意由本約
    買賣標的物所在地之臺灣士林地方法院為第一審管轄法院」
    。兩造復於97年11月27日就系爭不動產洽談點交及給付價金
    事宜時，以口頭約定若系爭不動產埋藏有垃圾或廢棄物，被
    告應給付違約金5000萬元，被告嗣後確實有違約情事，而請
    求給付違約金等語。經查，雖本件被告住所地係在臺北市○
    ○○路○段39號而位於本院轄區內，惟原告係本於前開違約
    金之約定有所請求，此一違約金約定以確保被告履行其交付
    買賣標的物之義務為目的，係附隨於系爭契約之從契約，與
    系爭契約具有主從不可分離之關係，故前開合意管轄條款之
    效力應一併及於本件違約金之約定，且此一合意管轄應為排
    他性之合意管轄，是依據前開說明，本件自應由兩造合意之
    臺灣士林地方法院管轄。另查，系爭契約之債務履行地及系
    爭不動產所在地均在臺北市士林區，考量調查證據之便利，
    本件亦以臺灣士林地方法院管轄為宜。原告亦於98年12月1
    日具狀聲請本院將本件移送於該管轄法院，應予准許。
三、依首開法條裁定如主文。
中    華    民    國    98    年    12    月    2     日
                    民事第六庭  法  官    黃柄縉
以上正本係照原本作成
如對本裁定抗告須於裁定送達後10日內向本院提出抗告狀，並繳
納抗告費新臺幣1,000元
中    華    民    國    98    年    12    月    2     日
                                書記官  洪仕萱

司法院資訊處製作；財團法人民間司法改革基金會備份。
